【裁判字號】    94,訴,1704
【裁判日期】    950613
【裁判案由】    毒品危害防制條例
【裁判全文】
臺灣高雄地方法院刑事判決              94年度訴字第1704號
公  訴  人  臺灣高雄地方法院檢察署檢察官
被      告  丙○○
                    （現於臺灣屏東戒治所執行強制戒治中）
指定辯護人  本院公設辯護人  黃文德
上列被告因毒品危害防制條例案件，經檢察官提起公訴（93年度
偵字第13410號），本院判決如下：
    主  文
丙○○共同販賣第一級毒品，未遂，處有期徒刑玖年；扣案之第
一級毒品海洛因壹包（淨重零點壹柒公克，空包裝重零點貳捌公
克）及第二級毒品甲基安非他命壹包（驗前毛重參點伍公克，驗
後毛重參點肆公克），均沒收銷燬；扣案盛裝上開海洛因之包裝
袋壹只，沒收。
被訴轉讓第二級毒品部分無罪。
    事  實
一、丙○○明知海洛因、甲基安非他命分別係毒品危害防制條例
    第2 條第2 項第1 款、第2 款所規範之第一、二級毒品，不
    得非法持有、販賣，竟意圖營利而基於販賣第二級毒品之概
    括犯意及販賣第一級毒品之犯意，先於民國93年5 月24日某
    時許，由乙○○撥打丙○○所有之門號0000000000號行動電
    話聯絡購買第二級毒品甲基安非他命，丙○○即於同日某時
    許在某不詳處所，以不詳代價販賣第二級毒品甲基安非他命
    1 包（驗前毛重0.6 公克，驗後毛重0.5 公克）予乙○○。
    嗣於同日下午4 時30分許，警方人員持本院所核發之搜索票
    ，至高雄市三民區○○○路185 號「金輝大飯店」805 室內
    執行搜索，查獲乙○○持有第二級毒品甲基安非他命（乙○○所涉施用毒品部分業經本院判決確定），經警詢問乙○○
    所施用之毒品來源，查知其係向綽號「阿弟仔」之丙○○所
    購買，乃徵得乙○○之同意，由乙○○以其門號0000000000
    號行動電話撥打丙○○使用之上開門號行動電話，向丙○○
    表示欲購買價值新台幣（下同）1,000 元之第一級毒品海洛
    因及5,000 元之第二級毒品甲基安非他命，待丙○○應允並
    約定交易時、地後，乙○○即於同日晚上10時15分許，由員
    警劉安華駕駛乙○○所有之自小客車，搭載其共同前往高雄
    市○○○路「三多大飯店」樓下，由乙○○再以電話聯絡丙○○，丙○○原要求乙○○上樓至其住處交易，惟乙○○因
    業已為警扣上腳鐐，如上樓交易極易為丙○○所查覺，乃要
    求丙○○在該處樓下交易，丙○○不查而應允之，隨即由與
    丙○○具販賣第一、二級毒品犯意聯絡之丙○○女友丁○○
    （另案由本院審理中）攜帶內裝有第一級毒品海洛因1 包（
    淨重0.17公克，空包裝重0.28公克）及第二級毒品安非他命
    1 包（驗前毛重3.5 公克，驗後毛重3.4 公克）之香煙盒1
    個，下樓與等候在該處樓下之乙○○交易。丁○○下樓看見
    乙○○後，即走至乙○○所乘坐之自用小客車旁，將上開裝
    有毒品之香煙盒1 個交予仍坐在車內之乙○○，並要求乙○○交付購買上開毒品之對價6,000 元，適時為警表明身份查
    獲，並當場扣得上開第一級毒品海洛因及第二級毒品安非他
    命各1 包。嗣丙○○於93年7 月2 日下午5 時50分許，經警
    持本院核發之搜索票，在其高雄市○○區○○路171 號2 樓
    之5 住處為警查獲，並當場扣得第一級毒品海洛因3 包（合
    計淨重1.88公克，空包裝袋重0.80公克）及第二級毒品甲基
    安非他命6 包（合計驗前毛重6.9 公克，合計驗後毛重6.8
    公克），始查知上情。
二、案經高雄市政府警察局三民第一分局報請臺灣高雄地方法院
    檢察署檢察官偵查起訴。
    理  由
壹、證據能力之判斷：
    按被告以外之人於審判外之言詞或書面陳述，除法律有規定
    者外，不得作為證據，刑事訴訟法第159 條第1 項定有明文
    。又按被告以外之人於審判外之陳述，雖不符前4 條之規定
    ，而經當事人於審判程序同意作為證據，法院審酌該言詞陳
    述或書面陳述作成時之情況，認為適當者，亦得為證據；當
    事人、代理人或辯護人於法院調查證據時，知有第159 條第
    1 項不得為證據之情形，而未於言詞辯論終結前聲明異議者
    ，視為有前項之同意，刑事訴訟法第159 條之5 亦定有明文
    規定。經查：
    (一)證人丁○○於警詢中所為之陳述：
      係被告以外之人於審判外之陳述，且不符合傳聞法則之例
      外規定，復未經被告明確表示同意作為證據，且辯護人已
      於本院行準備程序時表示異議，依照上揭法條規定，應無
      證據能力。
    (二)證人戊○○於警詢中所為之陳述：
      1.按被告以外之人於司法警察官或司法警察調查中所為之
        陳述，與審判中不符時，其先前之陳述具有較可信之特
        別情況，且為證明犯罪事實存否所必要者，依刑事訴訟
        法第15 9條之2 規定，固得為證據。惟其先前之陳述，
        如何「具有較可信之特別情況」？此例外情形，自應有
        嚴格之證明，始符合上開規定，不得單憑警詢距案發時
        間較近，即逕謂該陳述較為可採。否則，警詢之時間順
        序通常在先，豈不造成該審判外陳述之證據價值，因距
        案發時間較近，即優於審判中經具結、詰問等程序所為
        陳述之不當結果（最高法院93年度台上字第2645號判決
        意旨參照）。
      2.經查，證人戊○○於警詢中之陳述，係被告以外之人於
        審判外之陳述，且未經被告明確表示同意作為證據，復
        辯護人已於本院行準備程序時表示異議，依照上揭法條
        規定，原則上應無證據能力。而證人戊○○於警詢中先
        係證述：伊曾幫被告販賣毒品，伊所施用之安非他命都
        是被告所提供等語，嗣於本院審理中則翻異前詞，改證
        稱：伊並沒有幫被告送毒品，被告也沒有提供毒品讓伊
        免費吸食等語，是其於警詢及本院審理中之陳述顯然不
        一致；惟查，證人戊○○於本院審理中結證稱：伊於警
        詢時毒癮發作，伊怕警察會打伊，所以警察問伊有無幫
        被告送毒品，伊就回答有等語（本院卷第151 頁參照）
        ，則證人戊○○於警詢中之陳述是否基於其自由意志所
        為，其陳述之任意性是否已受確保，已非無疑，又檢察
        官就證人戊○○於警詢中之陳述如何具有較可信之特別
        情況一節，自始至終均未提出任何證據以資證明，而本
        院亦查無其他證據足資認定證人戊○○於警詢中之陳述
        具有較可信之特別情況，參諸前揭判決意旨，應認證人
        戊○○於警詢中之陳述，不符合傳聞法則之例外規定，
        應無證據能力。
      (三)證人戊○○於高雄少年法院另案審理中向法官所為之陳
        述：
        1.按被告以外之人於審判外向法官所為之陳述，得為證
          據，刑事訴訟法第159 條之1 第1 項定有明文。按諸
          92年2 月6 日修正公布之刑事訴訟法，為保障被告之
          反對詰問權，酌採英美法之傳聞法則。被告以外之人
          於審判外向法官所為之陳述，性質上屬傳聞證據，依
          傳聞法則，原無證據能力。且被告之反對詰問權，又
          屬憲法第8 條第1 項規定「非由法院依法定程序不得
          審問處罰」之正當法律程序所保障之基本人權及第16
          條所保障之基本訴訟權，不容任意剝奪。故上開所稱
          得為證據之被告以外之人於審判外向法官所為之陳述
          ，當係指經被告或其辯護人行使或得以行使反對詰問
          權者而言（最高法院95年度台上字第2515號判決意旨
          參照）。又按刑事訴訟法第158 條之3 規定，證人、
          鑑定人依法應具結而未具結者，其證言或鑑定意見，
          不得作為證據。核其立法意旨，在以具結擔保其證言
          係據實陳述，倘違背該等具結規定，其等證言，即因
          欠缺程序方面之法定要件，難認為係合法之證據資料
          。而刑事審判上之共同被告，係為訴訟經濟等原因，
          由檢察官或自訴人合併或追加起訴，或由法院合併審
          判所形成，其間各別被告及犯罪事實仍獨立存在。故
          共同被告對其他共同被告之案件而言，為被告以外之
          第三人，本質上屬於證人，自不能因案件合併關係而
          影響其他共同被告原享有之憲法上各項權利，大法官
          會議解釋第582 號解釋文亦載明斯旨。
        2.經查，證人即共犯戊○○於臺灣高雄少年法院93年度
          少調字第675 號違反毒品危害防制條例案件中所為之
          歷次陳述，均係證人戊○○於其自身案件基於被告身
          分所為之供述，並非以證人地位供陳有關被告丙○○
          之犯案情事，且於訊問前後均未經具結，亦未有簽立
          結文，有上開案卷可稽，復未經被告行使反對詰問權
          ，參諸前揭判決意旨及說明，認應無證據能力，不得
          作為本案之證據。
      (四)其他證據：
        關於證人乙○○於另案警詢及本院審理中所為之陳述、
        證人劉安華於本院另案審理中所為之陳述、法務部調查
        局鑑定通知書、高雄醫學大學附設中和紀念醫院檢驗報
        告等證據，被告丙○○於本院行準備程序時，均明確表
        示對於證據能力無意見等語（本院卷第38頁參照），且
        當事人均未於本院審理過程中聲明異議，本院審酌前開
        證據作成時之情況均屬正常，且與本案相關之待證事實
        具有關連性，認適當作為證據，依前開刑事訴訟法第15
        9 條之5 之規定，認上開證據均具有證據能力。
貳、有罪部分（即被告販賣第一、二級毒品部分）：
  一、事實之認定：
      訊據被告丙○○固坦承其綽號為「阿弟仔」，其平日所使
      用之行動電話門號為0000000000號等事實，惟矢口否認有
      何販賣第一、二級毒品之犯行，辯稱：伊並未販賣毒品予
      乙○○，因為乙○○根本不知道伊的電話，如何打電話向
      伊購買毒品；又丁○○於93年5 月24日為警查獲時，如果
      丁○○有表示毒品是伊所有，為何警方未帶同丁○○至伊
      住處搜索；另乙○○與伊感情不好，乙○○會證述向伊購
      買毒品，都是要誣賴伊云云。經查：
      (一)上揭犯罪事實，業據證人乙○○於本院審理中結證稱：
        伊認識丁○○，但不是很熟，是在丙○○處認識的，而
        伊與丙○○則是經由朋友介紹認識，丙○○的綽號是「
        阿弟仔」；伊曾於93年5 月24日在高雄市三民區○○○
        路185 號金輝大飯店805 室為警查獲，後來當天晚上丁○○有交1 包安非他命給伊，因為伊有打電話向丙○○
        買毒品，丙○○叫丁○○拿過來；當天丁○○是在三多
        路的三多飯店樓下將毒品交給伊，當次伊向丙○○同時
        購買第一、二級毒品，第一級毒品海洛因是1 包1,000
        元，第二級毒品甲基安非他命是1 包、重量1 錢、是5,
        00 0元，都是丁○○一起交給伊的等語（本院卷第141
        、142 、144 、145 頁參照），及於本院另案審理中結
        證稱：伊曾於93年5 月24日下午在高雄市三民區○○○
        路185 號金輝大飯店805 室為警查獲，當時警察要伊供
        出毒品來源，伊就依據事實表示是向「阿弟仔」購買，
        後來警察就要伊將「阿弟仔」找出來，伊就打電話向「
        阿弟仔」表示要買安非他命1 錢5,000 元及海洛因1,00
        0 元，伊是打「阿弟仔」的手機，該支手機是「阿弟仔
        」在使用的，伊每次撥打時都是「阿弟仔」接聽；當天
        交易過程是伊先打電話給「阿弟仔」，要「阿弟仔」將
        毒品拿到三多飯店門口，伊車子就停在三多路三多飯店
        旁，但後來拿下來的不是「阿弟仔」，而是一個女孩子
        ，那個女孩子將煙盒交給伊，當時警察也有坐在車內；
        伊所說的「阿弟仔」就是被告丙○○等語明確（本院卷
        第252 至254 、257 頁參照），均核與證人劉安華於另
        案本院審理中結證稱：伊曾於93年5 月24日下午去搜索
        金輝大飯店805 號房，當時有查獲乙○○並當場扣到毒
        品，警方希望乙○○可以供出上游毒品來源，乙○○亦
        表示願意配合；因為乙○○說對方認識他的車子，所以
        就由伊開乙○○的車子，乙○○坐在右乘客座並扣上腳
        鐐，待開到三多路三多飯店樓下，就由乙○○打電話向
        綽號「阿弟仔」之男子購買毒品；乙○○打電話給「阿
        弟仔」時，原本「阿弟仔」是要乙○○上樓去拿毒品，
        但因為乙○○已經被上腳鐐，伊擔心監視器會發現，所
        以要乙○○向「阿弟仔」表示待會兒要去台南，請「阿
        弟仔」將毒品拿下來，後來乙○○與「阿弟仔」在電話
        中一直討論，最後才決定在該大樓樓下交易；當時伊停
        在樓下，丁○○過來車子旁邊並拿1 個香煙盒交給乙○○，並向乙○○表示收取6,000 元，乙○○拿到香煙盒
        後交給伊，伊就當場表示要看看貨是不是純才要交錢，
        當伊打開香煙盒之後，發現裡面是1 包海洛因及1 包安
        非他命，伊就向其他埋伏的同事暗示將丁○○逮捕；逮
        捕之後伊問丁○○毒品是何人所有，丁○○只說是她男
        朋友的，她男朋友叫「阿弟仔」，不知道真實姓名，伊
        當時還問丁○○，既然「阿弟仔」是她男朋友，為何不
        說出姓名，但丁○○還是堅持不說等語情節相符（本院
        卷第237 、238 、239 、242 頁參照）。又扣案即丁○○交付予證人乙○○之疑似海洛因粉末1 包及疑似甲基
        安非他命晶體1 包，於本院95年度訴緝字第16號丁○○
        違反毒品危害防制條例案件中，經送請法務部調查局及
        高雄醫學大學附設中和紀念醫院分別鑑定結果，認各含
        海洛因及甲基安非他命之成分（海洛因部分：淨重0.17
        公克，空包裝重0.28公克；甲基安非他命部分：驗前毛
        重3. 5公克，驗後毛重3.4 公克），有上開判決附卷可
        憑（本院卷第270 頁反面至274 頁參照）；再扣案即被
        告交付予證人乙○○之疑似甲基安非他命晶體1 包，於
        本院93年度訴字第1475號乙○○違反毒品危害防制條例
        案件中，經送請高雄醫學大學附設中和紀念醫院鑑定結
        果，認確含甲基安非他命成分（驗前毛重0.6 公克，驗
        後毛重0.5 公克），亦有該刑事判決附卷可稽（本院卷
        第87至93頁參照）。職是，被告於犯罪事實欄所載時、
        地，分別販賣第二級毒品甲基安非他命1 次及與丁○○
        共同販賣第一級毒品海洛因及第二級毒品甲基安非他命
        予證人乙○○未果之犯行，甚為明確。
      (二)至被告雖辯稱：乙○○根本不知道伊電話，如何打電話
        向伊購買毒品云云；惟查，證人乙○○於另案警詢中即
        已證述：伊毒品係向綽號「阿弟仔」之男子所購買，伊
        不知道「阿弟仔」之真實姓名及地址，但伊都是撥打「
        阿弟仔」的手機0000000000號向「阿弟仔」購買毒品；
        伊於93年5 月24日晚上10時許，帶同警方至高雄市前鎮
        區○○○路附近，目的是要找販賣毒品予伊綽號「阿弟
        仔」之男子，當時伊以門號0000000000號行動電話撥打
        「阿弟仔」之門號0000000000號行動電話，向「阿弟仔
        」表示要購買毒品，後來「阿弟仔」叫其女友將毒品欲
        交給伊，警方就當場查獲等語明確（本院卷第299 、30
        0 頁參照），參以被告亦自承平日係使用門號00000000
        00號之行動電話等語無訛，足見證人乙○○確係撥打被
        告使用之門號0000000000號之行動電話與被告洽談購買
        毒品事宜一節，應堪認定，是被告上開辯解，純屬子虛
        ，尚無從採信。又被告另辯稱：丁○○為警查獲時，如
        有表示毒品是伊所有，為何警方未帶同丁○○至伊住處
        搜索云云；惟查，被告與證人乙○○既已先於電話通話
        中約定買賣毒品之時地、數量及價格，均已如前述，則
        由與被告具犯意聯絡之另案被告丁○○交付海洛因及甲
        基安非他命予證人乙○○時，渠等二人共同販賣第一、
        二級毒品之犯行已然成立，則員警是否繼續上樓搜查，
        涉及警方偵查手段之選擇，尚與渠等二人前揭業已該當
        販賣第一、二級毒品罪構成要件之犯罪事實無涉，況警
        方於逮捕另案被告丁○○後，曾要求證人丁○○帶同警
        方上樓搜查等情，業據證人劉安華於本院另案審理中結
        證稱：伊逮捕丁○○之後，有問丁○○住在幾樓，因為
        伊要在樓下看住乙○○，故由其他同事上去樓上，後來
        伊同事表示門打不開，故警方遂將丁○○帶回等語明確
        （本院卷第239 頁參照），足見警方係因上樓後發現該
        處大門反鎖，因未持有搜索票且不知門內狀況如何，故
        未貿然進入，而非未上樓繼續搜查，益徵被告前開辯詞
        ，要非可採。另被告復辯稱：乙○○與伊感情不好，乙○○所證述向伊購買毒品，都是要誣賴伊云云；然查，
        就被告所供述與乙○○素有仇怨乙節，被告於本院審理
        中供稱：伊與乙○○有仇恨，因為乙○○曾經向伊借7
        、8, 000元，但後來都沒有還，所以伊很討厭乙○○等
        語，惟若如被告所述，其與證人乙○○間之嫌隙係源於
        證人乙○○向其借錢不還，衡諸常情，心生不滿而有報
        復動機者應為遭人欠款未還之被告，而非積欠他人款項
        不還之證人乙○○，是被告上開辯詞已與常理有違；又
        證人乙○○於本院另案審理中結證稱：伊將「阿弟仔」
        釣出來之後，曾被「阿弟仔」押到覺民路的風箏汽車旅
        館，「阿弟仔」說因為伊去告密，所以要押伊，但伊只
        是依據事實陳述而已，因為伊之前就是向「阿弟仔」購
        買毒品等語明確（本院卷第254 、255 頁參照），是依
        證人乙○○前開證述，被告與證人乙○○間如有恩怨，
        應係起源於證人乙○○前揭向警方供出其毒品來源，致
        被告及另案被告丁○○於93年5 月24日為警查獲一事，
        惟證人乙○○既早於另案警詢中即已供出毒品來源為被
        告，嗣並帶同警方查獲被告販賣第一、二級毒品犯行，
        即無從認為其於警詢中之證述，係出於報復被告之動機
        ；參以證人乙○○於本院另案及本案審理中，就93年5
        月24日晚上10時許撥打電話向被告購買毒品一節，所結
        證之情節均互核相符，已如前述，倘證人乙○○之目的
        係在誣陷被告，何以其於另案被告丁○○之販賣毒品案
        件審理中，仍為相同內容之證述；再證人乙○○因上開
        施用毒品案件，已於93年10月20日經本院以93年度訴字
        第1475號判決判處有期徒刑2 年確定，有上揭刑事判決
        1 份附卷可參（本院卷第87至94頁參照），衡情證人乙○○於本院另案及本案審理中，尚無為圖供出毒品來源
        可獲減刑寬典，而故為不利被告證述之動機，復證人乙○○於本院審理中，經與被告當庭對質，證人乙○○一
        再表示伊確實是據實陳述等語（本院卷第15 2頁參照）
        ，均足證被告前開辯詞，應係臨訟編撰卸責之詞，尚不
        足採信。
      (三)再本件因被告否認上開販賣犯行，致無從詳細查悉其販
        賣扣案海洛因及甲基安非他命之實際利得與價差，惟按
        販賣毒品係違法行為，非可公然為之，亦無公定之價格
        ，不論任何包裝，均可任意分裝增減分量，而每次買之
        價量，亦可能隨時依雙方間之關係深淺、資力、需求量
        及對行情之認知、來源是否充裕、查緝是否嚴緊，購買
        者被查獲時供述購買對象之可能性風險之評估等，因而
        異其標準，並機動調整，非可一概而論，販賣之利得除
        經坦承犯行或價量俱臻明確外，委難察得實情，販賣之
        人從價差或量差中牟利方式雖異，其意圖營利之非法販
        賣行為則一，是除非別有事證，足認係按同一價量委買
        、轉售或無償贈與，確未牟利外，尚難執此遽認非法販
        賣之證據有所未足，致使知過坦承者難辭重典，飾辭否
        認者反得僥倖，而失情理之平。又參酌海洛因及甲基安
        非他命毒品，均係物稀價昂，取得不易，且此等交易為
        政府懸為嚴予取締之犯罪，苟無利可圖，被告應無甘冒
        被查緝法辦重刑之危險，平白無端義務為該買賣之工作
        ，是被告販入之價格必較售出之價格低廉，而有從中賺
        取買賣差價牟利之營利意圖，應屬合理之認定。
      (四)是綜上所述，被告所辯均屬事後卸責之詞，不足採信。
        本件事證明確，被告販賣第二級毒品及與另案被告丁○○共同販賣第一、二級毒品未果之犯行，洵堪認定，應
        依法論科。
  二、論罪與科刑：
      (一)被告於93年5 月24日某時許，在某不詳處所，以不詳代
        價販賣第二級毒品甲基安非他命1 包予證人乙○○，核
        被告此部分所為，係犯毒品危害防制條例第4 條第2 項
        之販賣第二級毒品既遂罪。
      (二)被告於同日晚上10時15分許，與具販賣第一、二級毒品
        犯意聯絡之另案被告丁○○共同販賣第一級毒品海洛因
        及第二級毒品安非他命各1 包予證人乙○○；經查，警
        方查獲被告此部分之犯行，係由證人乙○○配合警方追
        查毒品來源，而向被告偽稱欲購買毒品，又被告既已與
        證人乙○○於電話通話中達成買賣毒品之交易時地、價
        格及數量等節之合意，並推由另案被告丁○○依約攜帶
        毒品前往交付，則渠等二人即有販賣毒品之故意，且已
        著手於實施販賣毒品之行為，惟證人乙○○此次本無買
        受毒品之意思，其虛與被告買賣毒品，意在協助警察辦
        案，以求人贓俱獲，故形式上其就毒品交易之意思表示
        ，雖已經一致，且另案被告丁○○並已攜帶毒品交付，
        然因警察埋伏在側，伺機逮捕，從而，事實上其彼此間
        並不能真正完成買賣毒品之行為，故核被告此部分所為
        ，係犯毒品危害防制條例第4 條第1 項、第6 項之販賣
        第一級毒品未遂罪及同條第2 項、第6 項之販賣第二級
        毒品未遂罪。被告與另案被告丁○○間，就此部分販賣
        第一、二級毒品之犯行，有犯意聯絡及行為分擔，應依
        共同正犯之規定論處。
      (三)按連續數行為而犯同一性質之罪名，縱令涉及數個法條
        ，但其輕罪在法律上既已包含於重罪之內，自應就其較
        重者論為連續犯之罪名（最高法院44年度台上字第1178
        號判決意旨參照）；查被告販賣第二級毒品甲基安非他
        命未遂及既遂各1 次之犯行，時間緊接，所犯係構成要
        件相同之罪名，顯係基於概括犯意反覆為之，為連續犯
        ，參諸前揭判決意旨，應依刑法第56條之規定，從一重
        論以販賣第二級毒品既遂罪。被告所犯販賣第一級毒品
        未遂罪與販賣第二級毒品既遂罪，係以一行為而觸犯數
        罪名，屬想像競合，應依刑法第55條之規定從一重之販
        賣第一級毒品未遂罪處斷。被告已著手於販賣第一級毒
        品海洛因之犯罪行為之實行而不遂，為未遂犯，應依刑
        法第26條前段之規定減輕其刑。另關於被告於93年5 月
        24日販賣第二級毒品甲基安非他命1 包予證人乙○○之
        犯行，雖未據公訴人於起訴書犯罪事實欄中敘明，惟該
        部分犯行與已起訴部分，具有連續犯之裁判上一罪關係
        ，為起訴效力所及，本院自得併予審理，附此敘明。爰
        審酌被告明知毒品足以殘害人之身心健康，竟仍與販賣
        予他人施用，戕害他人健康甚鉅，亦危害社會治安及國
        民健康，且犯後猶否認犯行，文詞掩飾，未見悔意，及
        其此次所販賣毒品數量非鉅，尚查無重大獲利情事等一
        切情狀，量處如主文所示之刑，以示懲儆。
  三、扣案物之沒收：
      (一)按共同實施犯罪行為之人，在合同意思範圍內，各自分
        擔犯罪行為之一部，相互利用他方之行為，以遂行其犯
        罪之目的，即應就其全部所發生之結果，共同負責。基
        此法理，依法必須沒收之物，於共犯間自應採連帶責任
        之例；故於各該共犯之同一或先後所為之判決內，對於
        依法必須沒收之物，均應為全部沒收之諭知，始屬適法
        （最高法院91年度台上字第3797號判決意旨參照）。查
        被告與另案被告丁○○於95年5 月24日共同販賣予證人
        乙○○而為警查獲並當場扣案之第一級毒品海洛因1 包
        （淨重1.7 公克，空包裝重0.28公克）及第二級毒品安
        甲基安非他命1 包（驗前毛重3.5 公克，驗後毛重3. 4
        公克），均屬違禁物，雖均已於被告丁○○另案判決中
        宣告沒收銷燬（本院95年度訴緝字第16號刑事判決參照
        ），然渠等二人既為共同正犯，參諸前揭判決意旨，前
        揭扣案海洛因及甲基安非他命，仍應依毒品危害防制條
        例第18條第1 項前段之規定，併予宣告沒收銷燬。至盛
        裝上開扣案海洛因之包裝袋1 只，因法務部調查局進行
        鑑定時已將其與袋內所含之海洛因分別秤重，故上開包
        裝袋與其內所含之海洛因可以析離，然上開包裝袋係用
        以包裝被告所欲販賣之毒品，屬被告供犯罪所用之物，
        應依毒品危害防制條例第19條第1 項之規定，併予諭知
        沒收。又被告販賣予證人乙○○之第二級毒品甲基安非
        他命1 包（驗前毛重0.6 公克，驗後毛重0.5 公克），
        雖亦屬違禁物，然上開扣案毒品已經證人乙○○另案確
        定判決執行沒收銷燬（本院93年度訴字第1475號刑事判
        決參照），即不再於本案併予宣告沒收銷燬，附此敘明
        。
      (二)另被告於93年7 月2 日，為警持本院核發之搜索票在其
        住處所搜索扣案之第一級毒品海洛因3 包（合計淨重1.
        88公克，空包裝袋重0.80公克）及第二級毒品甲基安非
        他命6 包（合計驗前毛重6.9 公克，合計驗後毛重6.8
        公克），經送請鑑定結果，認分別含第一級毒品海洛因
        及第二級毒品甲基安非他命成分，有相關鑑定通知書及
        檢驗報告在卷可參（本院卷第79、83頁參照），亦均屬
        違禁物，然上開扣案毒品既與本件販賣毒品犯行無關，
        且已於被告另涉犯施用毒品案件中經宣告沒收銷燬（本
        院93年度訴緝字第141 號刑事判決參照），爰不於本案
        併予宣告沒收銷燬。又扣案之玻璃吸食器2 支、電子磅
        秤1 台、分裝杓3 支及空夾鍊袋4 只，均無證據足資證
        明與被告前揭販賣毒品犯行有關，且部分或為供被告施
        用毒品所用之物，業已於被告涉犯施用毒品案件中宣告
        沒收銷燬（本院93年度訴緝字第141 號判決參照），故
        亦均不另為沒收之諭知，而應由檢察官另為適法之處理
        ，附此敘明。
參、無罪部分（即被告被訴與戊○○共同販賣第一、二級毒品及
    被訴轉讓第二級毒品部分）：
  一、公訴意旨略以：被告丙○○基於意圖牟利之概括犯意，以
      0000000000號行動電話為聯絡工具，販賣第一級毒品海洛
      因及第二級毒品安非他命予不特定之人施用。嗣於93年7
      月2 日下午5 時50分許，在高雄市○○區○○路171 號2
      樓之5 ，當場為警查獲與丁○○及少年戊○○共處一室，
      據戊○○供稱自93年6 月中旬起，即幫忙被告販賣海洛因
      及安非他命共約30次，被告則每日給付500 元為代價，並
      免費提供安非他命予戊○○施用，最後一次係於查獲當日
      下午2 時30分許，被告接到電話後，將半錢之安非他命，
      叫戊○○送往高雄市○○區○○路171 號前，交予一位不
      詳姓名之男子，並收取2,500 元。因認被告此部分犯行另
      涉犯毒品危害防制條例第4 條第1 項、第2 項販賣第一、
      二級毒品及同法第8 條第2 項轉讓第二級毒品等罪嫌。
  二、按犯罪事實應依證據認定，無證據不得認定犯罪事實；不
      能證明被告犯罪者，應諭知無罪之判決，刑事訴訟法第15
      4 條第2 項、第301 條第1 項分別定有明文。又按事實之
      認定，應憑證據，如未能發現相當證據，或證據不足以證
      明，自不能以推測或擬制之方法，為裁判基礎；且認定不
      利於被告之事實須依積極證據，苟積極證據不足為不利於
      被告事實之認定時，即應為有利於被告之認定；另認定犯
      罪事實所憑之證據，雖不以直接證據為限，間接證據亦包
      括在內，然而無論直接證據或間接證據，其為訴訟上之證
      明，須於通常一般之人均不致有所懷疑，而得確信其為真
      實之程度者，始得據為有罪之認定，倘其證明尚未達到此
      一程度，而有合理之懷疑存在而無從使事實審法院得有罪
      之確信時，即應由法院為諭知被告無罪之判決（最高法院
      40年度台上字第86號、30年度台上字第816 號、76年度台
      上字第4986號判例意旨參照）。
  三、公訴人認被告涉犯前揭罪嫌，無非係以證人戊○○於警詢
      中之陳述為其主要論據。惟訊據被告則堅詞否認有與證人
      戊○○共同販賣第一、二級毒品及轉讓第二級毒品予戊○○之犯行，辯稱：伊未請戊○○幫忙販賣海洛因及甲基安
      非他命，證人戊○○於警詢中所述均不實在等語。
  四、經查：證人戊○○於警詢中所為之證述並無證據能力，已
      如前述；另被告未與證人戊○○共同販賣第一、二級毒品
      ，亦未免費提供證人戊○○第二級毒品吸食等情，業據證
      人戊○○於本院審理中結證稱：伊並沒有幫丙○○送毒品
      ，伊本身有施用第二級毒品，因為丁○○是伊乾姐，且伊
      曾在丁○○之檳榔攤幫忙，所以伊去找丁○○時，丁○○
      都將毒品放在桌上，並說伊要用可以自己拿去用等語明確
      （本院卷第149 、150 頁參照），均核與其在另案本院審
      理中所結證之情節一致（本院卷第243 至245 頁參照），
      衡情另案被告丁○○既為證人戊○○之乾姐，證人戊○○
      與丁○○間之關係應較其與本案被告間之關係密切，衡情
      證人戊○○尚無虛偽構詞證稱安非他命係丁○○所提供，
      而非被告所給予免費吸食等語，以特意迴護被告之理，參
      以證人戊○○所涉犯與本案被告共同販賣第一、二級毒品
      案件，業經臺灣高雄少年法院以93年度少調字第675 號為
      不付審理之裁定確定，亦足徵證人戊○○應無謂脫免罪責
      而故為虛偽陳述之動機，是證人戊○○於本院本案及另案
      審理中之上開結證內容，應堪採信。又除證人戊○○於警
      詢中之證述外，公訴人並未提出其他證據足資證明被告涉
      有前揭犯行，而本院亦查無其他卷存積極事證足認被告涉
      有公訴人所指之上開犯行，參以首開說明，就被告被訴轉
      讓第二級毒品部分之犯行，既無足夠證據確信公訴意旨之
      指述為真實，即不能證明被告犯有被訴之上揭犯行，本院
      自應為被告此部分無罪判決之諭知；另被告被訴與證人戊○○共同販賣第一、二級毒品部分之犯行，本亦應為無罪
      之諭知，然因公訴人認此部分若有罪，與前開經論罪科刑
      部分，具有裁判上一罪之連續犯關係，爰不另為無罪之諭
      知，並附此敘明。
肆、另證人乙○○雖於本院審理中證述：於93年間，伊曾向被告
    購買過1 、2 次毒品，也曾向被告要過1 、2 次毒品，地點
    都是在高雄市，另於93年4 月間，在高雄市○○路與林森路
    口，伊也曾見過被告販賣毒品予伊女友等語。然查，觀諸證
    人乙○○上開證述內容，關於被告販賣或轉讓毒品之時間、
    地點、種類、數量及價格等節，證人證述均未見明確，且遍
    查全卷，除證人乙○○之上開證述外，即無其他證據可佐，
    亦無相關證物扣案可稽，尚難僅憑證人乙○○之上開證述，
    即得遽予認定被告確涉有此部分販賣或轉讓毒品之犯行，則
    此部分即與前開經論罪科刑部分不具有裁判上一罪之連續關
    係，本院即無從併予審理，亦並此敘明。
據上論斷，應依刑事訴訟法第299 條第1 項前段、第301 條第1
項，毒品危害防制條例第4 條第1 項、第2 項、第6 項、第18條
第1 項前段、第19條第1 項，刑法第11條、第28條、第26條前段
、第55條，判決如主文。
本案經檢察官甲○○到庭執行職務。
中    華    民    國    95    年    6     月    13    日
                  刑事第四庭  審判長法官   郭玫利
                                    法官   陳明呈
                                    法官   陳振嘉
如不服本判決，應於收受送達後10日內向本院提出上訴書狀。
以上正本證明與原本無異。
中    華    民    國    95    年    6     月    13    日
                                   書記官  顏宗貝
附錄所犯法條:
毒品危害防制條例第4條
製造、運輸、販賣第一級毒品者，處死刑或無期徒刑；處無期徒
刑者，得併科新臺幣1千萬元以下罰金。
製造、運輸、販賣第二級毒品者，處無期徒刑或7 年以上有期徒
刑，得併科新臺幣7 百萬元以下罰金。
製造、運輸、販賣第三級毒品者，處5 年以上有期徒刑，得併科
新臺幣5 百萬元以下罰金。
製造、運輸、販賣第四級毒品者，處3 年以上10年以下有期徒刑
，得併科新臺幣3 百萬元以下罰金。
製造、運輸、販賣專供製造或施用毒品之器具者，處1 年以上7
年以下有期徒刑，得併科新臺幣1 百萬元以下罰金。
前5項之未遂犯罰之。


司法院資訊處製作；財團法人民間司法改革基金會備份。
